最高法院刑事判決　　　　　　　　　　　　　　　八十七年度台上字第二二四六號
　　上　訴　人　台灣高等法院檢察署檢察官
　　上 訴 人即
　　被告之配偶　甲○○
　　被　　　告　乙○○
　　選任辯護人　陳永誠律師
右上訴人等因被告盜匪案件，不服台灣高等法院中華民國八十七年三月二十六日第二
審判決（八十六年度上訴字第六二九三號，起訴案號：台灣士林地方法院檢察署八十
六年度偵字第五四二四、五七三一號），提起上訴，本院判決如左：
    主  文
上訴駁回。
    理  由
本件原判決認定被告乙○○因需款孔急，竟意圖為自己不法所有，於民國八十六年四
月二十三日上午七時三十分許，頭戴其所有之安全帽、墨鏡及口罩，身穿風衣，持其
所有黑色疑似手槍之物（因未扣案，無從證明具有殺傷力），進入台北市○○區○○
路二段一巷七號僅其友賴圳卿一人在場之一綱企業有限公司（下稱一綱公司），以該
疑似手槍之物抵住賴圳卿腹部，示意賴轉身後，取出其所有之黃色寬邊膠帶及白色麻
繩，將賴圳卿雙眼貼住，雙手反綁，致使不能抗拒而強取賴圳卿所有置於桌上之行動
電話一具、內有新台幣（下同）八萬元現金之皮包一只、對筆二支，放入其帶來之旅
行袋內，將賴圳卿押至大門邊後，復將賴某所有置於桌上之車牌ＥＲ－四三三六號汽
車鑰匙取走，至門外進入停放於路旁之該汽車內放置旅行袋，並發動車子，將該車停
在可隨時離開之位置後下車，擬返回上址，此際賴圳卿已乘機鬆綁，躲在門後，於被
告再度入內時即上前與之扭打，二人扭打至同路二段一巷十號前，扭打中賴圳卿除高
喊「強盜」、「搶劫」外，並乘被告不備之際，強扯下其所戴之安全帽及墨鏡，始發
覺係其多年舊識之被告而罷手，被告因身分暴露，遂返回一綱公司與賴圳卿談判，並
在賴某要求下至車上取旅行袋歸還所劫之物，旋將現場之膠帶及麻繩拾起後逃逸，安
全帽一頂及墨鏡一付則遺留於現場，因鄰居報警，經警至現場查訪後扣得上開安全帽
及墨鏡等情。係以被告對於在上開時地玩具手槍至被害人賴圳卿之公司，並頭戴安
全帽進入賴某車號ＥＲ－四三三六號汽車內將車子發動後將該車停放在可隨時離開之
位置等情已坦承不諱，雖否認有綑綁被害人並劫取其財物之犯行，辯稱：當天係前往
追討被害人所欠之佣金而與被害人發生爭執，至挪動其車係應被害人要求，詎被害人
竟誣指其強盜，實則被害人所述各節，前後矛盾，均與事實不符云云。惟查以上事實
，業據被害人賴圳卿於警訊及偵審中指訴甚詳，被告於檢察官偵查及第一審法院審理
時，坦承當天至賴圳卿公司時頭戴安全帽、戴墨鏡、風衣、戴口罩，亦有帶黑色玩
具手槍一支，而上開墨鏡、風衣、口罩、安全帽均為被告所有，亦經被告供承在卷，
並有安全帽一頂、墨鏡一付扣案可證。據當時目擊證人吳武忠證稱：我公司在一綱公
司斜對面，上午七時多，我看到賴圳卿的車門有人打開，正要進去，我當時在開車中
，看到開車的人戴安全帽，穿風衣……，進公司以後，我聽到賴喊搶劫、搶劫，我就
跑出來，看到二人在一綱公司門口地上扭打，當時曾戴安全帽，穿風衣，賴穿便服，
扭打過程中，曾的安全帽掉下來，我才看到是認識的乙○○……賴左手腕有一條綁
白色的繩子。另一目擊證人陳日平亦結證：看到被告由賴某公司出來，進入賴某車內
，拿一個旅行袋後又進入賴某公司……看到賴左手上綁一條白色的繩子。同日上午
前往現場查訪之警員葉春文亦於偵審中結證：賴圳卿說有人拿槍壓（押）他，戴安全
帽尾隨他進入，經我勘驗他手腕有紅紅的。又稱：告訴人有拿錢及行動電話給我看。
均有筆錄記載可按，足證被害人所訴各節，與事實相符，為其所憑之證據及認定之理
由。而以被告所辯當天係前往催討佣金，因而與被害人發生爭執，並未綑綁被害人及
劫取其財物云云及其餘各項辯解，均不足採，其子曾昱為、曾昱然所為證述暨被告提
出之在職證明，均不足為被告有利之認定，亦無傳訊被告之兄曾建章及再傳訊警員葉
春文必要，於理由內分別予以指駁及說明。核被告所為，係犯懲治盜匪條例第五條第
一項第一款之盜匪罪，乃將第一審判決撤銷，適用上述法條及同條例第八條，審酌以
上犯罪情狀，處以有期徒刑七年六月，墨鏡一付、風衣一件、口罩一個、安全帽一頂
、槍形物一支、膠布一捲、白麻繩一條為被告所有，供犯罪所用之物，依刑法第三十
八條第一項第二款宣告沒收，盜匪所得之財物已歸還被害人，毋庸再為發還之諭知，
於理由內加以說明，經核於法尚無違誤。按供述證據，前後雖有參差或互相矛盾，事
實審法院本於經驗法則，斟酌其他情形，作合理之比較後，就供述證據中認為真實者
，予以採取，即非法所不許。原判決以被害人與被告為多年舊識，證人吳武忠、陳日
平與被告原亦認識，彼此既無仇怨，當無設詞誣陷之理，故彼等對部分細節之供述，
雖稍有歧異，但對基本事實之陳述，則並無不同，已於理由內加以說明，即不容任加
指摘。檢察官上訴意旨，指原判決未查明被告犯罪動機，又證人之證述內容不一，原
判決未說明取捨之意見云云而指摘原審調查未盡，採證不當，被告配偶上訴意旨，仍
以被告係前往催討佣金，並未以強暴劫取被害人之財物云云而指摘原判決不當，並漫
指原審採證及適用法則不當，原判決理由不備，均難認為有理由。
據上論結，應依刑事訴訟法第三百九十六條第一項，判決如主文。
中      華      民      國    八十七    年      六      月    二十五    日
                              最高法院刑事第一庭
                                  審判長法官  黃  雅  卿
                                        法官  楊  文  翰
                                        法官  陳  正  庸
                                        法官  陳  世  雄
                                        法官  楊  商  江
      右正本證明與原本無異
                                              書  記  官
中      華      民      國    八十七    年      六      月    二十九    日
